最高法院民事判決　　　　　　　　　　　　　　　八十六年度台上字第三六九七號
　　上　訴　人　甲○○
　　被 上訴 人　馥樺有限公司
　　法定代理人　黃雅玲
右當事人間請求給付工程款事件，上訴人對於中華民國八十六年三月四日台灣高等法
院第二審更審判決（八十六年度上更(一)字第四一七號），提起上訴，本院判決如左：
    主  文
原判決除假執行部分外廢棄，發回台灣高等法院。
    理  由
本件上訴人主張：被上訴人於民國八十三年五月九日承攬台北縣三重市永福國民小學
（以下稱永福國小）內給水設備工程後，由訴外人李金秋代理將系爭工程以總價新台
幣（下同）二百三十七萬元轉包予伊，約定被上訴人應按施工進度支付工程款。伊已
完成系爭工程百分之九十，經向被上訴人請款，其僅允付一百零五萬元予廠商樺特飲
水設備實業有限公司（以下稱樺特公司）及給付伊二十萬元，尚欠伊工程款七十五萬
五千二百八十元等情。求為命被上訴人給付伊七十五萬五千二百八十元及加付法定遲
延利息之判決（其中超過五十二萬七千五百元本息部分，經第一審為上訴人敗訴之判
決，未據其聲明不服）。
被上訴人則以：系爭工程係由李金秋向伊借牌標得後轉包予上訴人，與伊無關。伊未
授權李金秋與上訴人訂約，亦無表見代理之事實，上訴人明知李金秋係借牌，伊不負
給付系爭工程款之義務等語，資為抗辯。
原審廢棄第一審所為上訴人勝訴部分之判決，改判駁回其此部分之訴，係以：系爭工
程係由李金秋經被上訴人同意以被上訴人名義標得，李金秋並以總價二百三十七萬元
將系爭工程轉包予上訴人，為兩造所不爭，自屬真實。上訴人主張李金秋為被上訴人
之代表機關，或係被上訴人之代理人，經被上訴人授權將系爭工程轉包予伊，為被上
訴人所否認，證人李金秋亦結證其與被上訴人無僱傭關係，上訴人復未能證以實其
說，難認可採。被上訴人借牌供李金秋與永福國小訂立工程合約再轉包予上訴人，復
將公司印鑑交予李金秋持向永福國小領取工程款，固係由自己之行為表示以代理權授
與李金秋，而有表見代理之事實。但查李金秋自八十三年起即與被上訴人多次向公家
單位投標工程，由上訴人至李金秋之妻處取標單估算，李金秋前向被上訴人借牌承包
秀朗國小之工程，曾向上訴人說明伊並無執照，上訴人早已知悉李金秋因無執照而向
被上訴人借牌，已據李金秋證述明確。系爭工程停工後，被上訴人代李金秋給付上訴
人部分工程款二十萬元，及代上訴人給付樺特公司飲水設備價款八十五萬元，係為圖
糾紛之圓滿解決，庶可免生事端，核與情理無違，尚難執此即認李金秋所證不實，上
訴人空言否認，自無足採。按由自己之行為表示以代理權授與他人，對於第三人固應
負授權人之責任，但第三人明知其無代理權或可得而知者，不在此限，為民法第一百
六十九條所明定。李金秋將系爭工程轉包予上訴人時，既曾告知上訴人其係向被上訴
人借牌，並非代理被上訴人轉包系爭工程，上訴人顯已明知李金秋並無代理被上訴人
之權，被上訴人自無須負表見代理之授權人責任。從而，上訴人請求被上訴人給付系
爭工程款五十二萬七千五百元及加付法定遲延利息，即非有理，不應准許等詞，為其
判斷之基礎。
按無代理權人以代理人之名義所為之法律行為，如經本人承認，即對於本人發生效力
，此觀民法第一百七十條第一項規定自明。上訴人於原審主張：系爭工程停工後，被
上訴人於樺特公司請求工程款時，仍予付款，並要求伊復工，承諾將依約給付伊工程
款，是李金秋縱無代理權，被上訴人亦已承認此一無權代理之契約等語（見原審卷三
一頁）。倘李金秋係以被上訴人之代理人名義而與上訴人訂立系爭工程承攬契約，被
上訴人事後並已為承認，則系爭工程承攬契約對於被上訴人即發生效力，上訴人前項
主張自屬重要之攻擊方法，原審對此並未在判決理由項下記載其取捨之意見，即有判
決不備理由之違法。上訴論旨，指摘原判決不當，求予廢棄，非無理由。
據上論結，本件上訴為有理由。依民事訴訟法第四百七十七條第一項、第四百七十八
條第一項，判決如主文。
中      華      民      國    八十六    年     十二     月     十一     日
                              最高法院民事第四庭
                                  審判長法官  林  奇  福
                                        法官  許  朝  雄
                                        法官  陳  國  禎
                                        法官  李  彥  文
                                        法官  陳  重  瑜
      右正本證明與原本無異
                                              書  記  官
中      華      民      國    八十六    年     十二     月    二十四    日
